【裁判字號】    90,易,1379
【裁判日期】    901115
【裁判案由】    動產擔交法
【裁判全文】
臺灣板橋地方法院刑事判決                          九十年度易字第一三七九號
    公  訴  人  臺灣板橋地方法院檢察署檢察官
    被      告  丙○○
右列被告因動產擔交法案件，經檢察官提起公訴（八十九年度偵字第二二二九○○號
），本院判決如左：
    主  文
丙○○動產擔保交易之債務人，意圖不法之利益，將標的物遷移，致生損害於債權人
，處拘役拾日，如易科罰金，以佰元折算壹日。
    事  實
一、丙○○於民國（以下同）八十五年九月七日，以動產擔保交易附條件買賣之方式
    ，向設於台北縣板橋市○○路一八八號之乙○○○有限公司（代表人：甲○○，
    下稱威肯公司）購買福樂Ｆ─一五八型電子琴一台，為動產擔保交易之債務人。
    雙方約定總價金新臺幣（下同）三萬元，分十期給付，每月一期，每期付款三千
    元，標的物存放地點為台北縣板橋市○○路○段一二三巷十九號三樓住處，在價
    金未付清之前，標的物所有權仍屬威肯公司，買受人丙○○僅得依約占有使用，
    不得任意遷移或為其他處分。詎丙○○竟在取得標的物之後，未支付任何期款，
    並意圖為自己不法之利益，於八十五年十月間某日，將該標的物電子琴遷移，致
    債權人威肯公司受有損害。
二、案經威肯公司訴由台灣板橋地方法院檢察署檢察官偵查起訴。
    理  由
一、訊據被告丙○○矢口否認上開犯行，辯稱：因房屋被拍賣，所以搬家，電子琴於
    搬家摔壞已丟棄云云。惟查，上開犯罪事實，業據被告於偵查中坦承不諱，經核
    與告訴人之代理人丁○○於偵查中指訴之情節相符相符，並有附條件買賣契約書
    一件附卷可稽，且被告確已遷移他處、前揭買賣標的物亦已遷移契約約定處所，
    有法務部戶役政連結作業系統所查得之被告戶籍一紙附卷可稽，被告於偵查中屢
    傳未到，未付頭期款即將標的物遷移，致生損害於債權人，自有不法意圖。所辯
    顯係卸責之詞，並不足採。本件事證明確，被告犯行足堪認定。
二、核被告所為，係犯動產擔保交易法第三十八條之罪。爰審酌被告犯罪之動機、手
    法、所生損害、犯罪後態度等一切情狀，處如主文所示之刑。被告行為後，中華
    民國刑法第四十一條業於九十年一月四日修正，同年月十日經總統公布施行，修
    正後刑法第四十一條第一項規定：「犯最重本刑為五年以下有期徒刑以下之刑之
    罪，而受六個月以下有期徒刑或拘役之宣告，因身體、教育、職業、家庭之關係
    或其他正當事由，執行顯有困難者，得以一元以上三元以下折算一日，易科罰金
    。但確因不執行所宣告之刑，難收矯正之效，或難以維持法秩序者，不在此限。
    」，第二項規定：「併合處罰之數罪，均有前項情形，其應執行之刑逾六月者，
    亦同」；同法施行法第三條之一第一項規定：「刑法第四十一條之規定，中華民
    國九十年一月四日刑法修正施行前已裁判確定之處罰，未執行或執行未完畢者，
    亦適用之。」，第二項規定：「未諭知得易科罰金之處罰者，亦同。」。被告行
    為後，刑法第四十一條有變更，修正前刑法第四十一條僅規定：「因身體、教育
    、職業或家庭之關係，執行顯有困難」，而修正後刑法第四十一條第一項前段規
    定「因身體、教育、職業、家庭之關係或其他正當事由」，經比較新舊法，修正
    後刑法第四十一條第一項前段得斟酌易科罰金之標準較為寬廣，比較有利於行為
    人，依刑法第二條第一項前段之規定，自應適用裁判時之法律，諭知易科罰金之
    折算標準。
三、被告經合法傳喚無正當理由不到庭，因認為應處拘役之案件，爰不待其陳述逕行
    判決。
據上論斷，應依刑事訴訟法第二百九十九條第一項前段、第三百零六條、動產擔保交
易法第三十八條、刑法第二條第一項前段、第十一條前段、第四十一條第一項，罰金
罰鍰提高標準條例第一條前段、第二條，判決如主文。
本案經檢察官顏世翠到庭執行職務
中      華      民      國      九十      年      十一    月    十五    日
                                  臺灣板橋地方法院刑事第一庭
                                      法  官    胡  堅  勤
右正本證明與原本無異。
如不服本判決，應於判決送達後十日內，向本院提出上訴狀。
                                      書記官    劉  文  美
中      華      民      國      九十      年      十一    月    十五    日
附錄本案所犯法條全文
動產擔保交易法第三十八條
(處分標的物之處罰)
動產擔保交易之債務人，意圖不法之利益，將標的物遷移、出賣、出質、
移轉、抵押或為其他處分，致生損害於債權人者，處三年以下有期徒刑、
拘役或科或併科六千元以下之罰金。


司法院資訊處製作；財團法人民間司法改革基金會備份。
